臺灣新北地方法院板橋簡易庭民事判決
110年度板簡字第2521號
原      告  洪偉哲  
被      告  朱海鳳  



上列當事人間請求侵權行為損害賠償事件，原告提起刑事附帶民
事訴訟，經本院刑事庭裁定移送前來（本院109年度審交附民字
第895號），本院於民國110年12月28日言詞辯論終結，判決如下
：
    主      文
被告應給付原告新臺幣270,764元，及自民國109年12月4日起至
清償日止，按週年利率5%計算之利息。
原告其餘之訴駁回。
本判決原告勝訴部分得假執行。
原告其餘假執行之聲請駁回。
    事實及理由
一、本件被告經合法通知，無正當理由未於言詞辯論期日到場，
    核無民事訴訟法第386條所列各款情形，爰依原告之聲請，
    由其一造辯論而為判決。
二、原告主張：被告明知考領之小型車職業駕駛執照業經註銷，
    仍於民國109年2月10日某時，駕駛車牌號碼000-0000號營業
    小客車，沿新北市中和區防汛道路往板南路方向行駛，嗣於
    同日18時30分許，行經防汛道路分隔島路口，欲迴轉至對向
    車道時，本應注意車前狀況，並隨時採取必要之安全措施，
    迴車前，應顯示左轉燈光或手勢，看清無來往車輛，始得迴
    轉，而依當時亦無不能注意之情事，竟疏未注意及此，貿然
    迴轉，適原告騎乘車牌號碼000-000號普通重型機車(下稱系
    爭車輛)，沿新北市中和區防汛道路往中山路方向行經上開
    路口，亦疏未注意車前狀況致閃避不及，不慎與被告發生擦
    撞，致原告人車倒地，並受有臉部外傷、牙齒斷裂、左上側
    門齒斷裂、左下側門齒牙齒脫位缺失、腰椎第四、五節椎弓
    斷裂、下背挫傷、下背扭傷等傷害。原告因被告上開行為，
    受有如下之損害：㈠醫療費用新臺幣（下同）7,000元；㈡看
    護費用60,000元：原告因傷需人看護，以1天看護費2,000元
    計算，請求被告給付1個月看護費用60,000元；㈢不能工作損
    失180,000元：原告原擔任外送員，每月收入約60,000元至8
    0,000元，因本件事故受傷無法工作6個月，受有不能工作損
    失180,000元；㈣脊椎手術費用213,360元；㈤植牙、補牙費用
    120,000元；㈥交通費用4,000元：原告受傷期間無法騎乘機
    車，需自中和住處往返衛生福利部雙和醫院(下稱雙和醫院)
    就診，因而支出交通費用4,000元；㈦護具3,000元及背架5,0
    00元；㈧精神慰撫金100,000元：原告因本件事故受有相當之
    精神上痛苦，故請求被告給付精神慰撫金。以上總計692,30
    0元。為此，爰依侵權行為損害賠償之法律關係，請求被告
    賠償損害等語。並聲明：㈠被告應給付原告692,300元，及自
    刑事附帶民事起訴狀繕本送達翌日起至清償日止，按週年利
    率5%計算之利息。㈡願供擔保請准宣告假執行。
三、法院之判斷：
  ㈠原告主張被告於上開時、地駕駛前揭車輛，未看清有無來往
    車輛即貿然迴轉，致與系爭車輛發生碰撞，原告於人車倒地
    後，受有臉部外傷、牙齒斷裂、左上側門齒斷裂、左下側門
    齒牙齒脫位缺失、腰椎第四、五節椎弓斷裂、下背挫傷、下
    背扭傷等傷害等事實，業據其提出雙和醫院診斷證明書暨醫
    療費用收據、大安醫療器材行、辰欣企業社出具之統一發票
    為證，且有本院110年度審交簡字第32號刑事判決在卷可稽
    ，並經本院依職權調閱上開刑事案件偵審卷宗，核閱屬實，
    是依本院調查證據之結果，堪信原告前揭主張為真。
  ㈡按因故意或過失，不法侵害他人之權利者，負損害賠償責任
    ；不法侵害他人之身體或健康者，對於被害人因此喪失或減
    少勞動能力或增加生活上之需要時，應負損害賠償責任；不
    法侵害他人之身體、健康，被害人雖非財產上之損害，亦得
    請求賠償相當之金額，民法第184條第1項前段、第193條第1
    項、第195條第1項前段分別定有明文。查被告不法侵害原告
    身體及健康權之侵權事實，業經認定於前，從而，原告依前
    開規定，訴請被告負賠償責任，洵屬有據。茲將原告得請求
    賠償之金額，分述如下：
  ⒈醫療費用部分：
    原告主張因被告前開過失傷害行為，受有臉部外傷、牙齒斷
    裂、左上側門齒斷裂、左下側門齒牙齒脫位缺失、腰椎第四
    、五節椎弓斷裂、下背挫傷、下背扭傷等傷害，而支出醫療
    費用7,000元等情，固據提出雙和醫院醫療費用收據為證，
    惟經核算前開單據總計為1,315元，是以，原告請求被告醫
    療費用於1,315元之範圍內為可採，逾此部分即屬無憑。
  ⒉看護費用部分：
    按親屬間之看護，縱因出於親情而未支付該費用，然其所付
    出之勞力，顯非不能以金錢為評價，此種基於身分關係之恩
    惠，自不能加惠於加害人，而應比照一般看護情形，認被害
    人受有相當看護費之損害，命加害人賠償，始符合民法第19
    3條第1項所定「增加生活上需要」之意旨（最高法院89年度
    台上字第1749號判決要旨參照）。原告主張其因本件事故需
    仰賴專人照料生活起居1個月，以每日看護費2,000元計算，
    請求看護費用60,000元等情，並提出雙和醫院診斷證明書為
    證，觀諸原告提出之雙和醫院於109年6月10日所出具之診斷
    證明書病名欄及醫師囑言欄分別記載：「腰椎第四、五節椎
    弓斷裂、下背挫傷、下背扭傷」、「於109年3月8日入院，1
    09年3月9日接受脊椎鋼釘固定手術至109年3月14日出院，宜
    休養4個月，需使用背架，需專人照護一個月...」等語，復
    衡酌原告所受傷勢狀況，確影響其行動及生活起居，堪認原
    告主張其有由專人看護1個月之必要，應認可採。又原告主
    張以每日2,000元計算看護費用，與國內目前一般僱請全日
    看護之人力費用相當，是以，原告請求被告給付看護費用60
    ,000元（計算式：2,000元×30＝60,000元），洵屬可採。
  ⒊不能工作損失部分：
    原告主張其因被告前開過失行為受有前開傷勢而不能工作，
    並提出前開雙和醫院診斷證明書為佐，而觀諸雙和醫院前開
    診斷證明書醫囑欄之內容，堪認原告因被告前開過失傷害行
    為而無法工作之期間為109年2月10日至109年3月14日出院後
    4個月。又原告雖主張其擔任外送員，月收入約為60,000元
    至80,000元，然未提出證據為憑，尚難遽信屬實，考量依原
    告之年齡、能力、技能、社會經驗等觀之，在通常情形下，
    其從事勞動工作每日可能之收入，至少應不低於基本工資，
    本院認應以本件傷害事故發生當時法定基本工資每月23,800
    元為本件計算基礎，應依此計算，堪認原告因傷不能工作之
    損失為122,173元（計算式：23,800元×4＋23,800元×34/30＝1
    22,173元，元以下四捨五入），逾此之請求，難謂有據。
  ⒋脊椎手術費用部分：
    原告主張因被告前開過失傷害行為，受有腰椎第四、五節椎
    弓斷裂、下背挫傷、下背扭傷等傷害，因而支出脊椎手術費
    用213,360元乙節，業據提出前揭診斷證明書暨醫療費用收
    據為佐，核認無訛，是以，原告請求被告給付脊椎手術費用
    213,360元，要屬可採。
  ⒌植牙、補牙費用部分：
    原告雖請求被告賠償植牙、補牙費用120,000元，然原告並
    未提出任何醫師所出具確有進行前揭療程之必要，以及療程
    之內容、期間、費用等相關證明文件以供本院審酌，則此部
    分請求，即屬無據，而不可採。
  ⒍交通費用部分：
    按當事人已證明受有損害而不能證明其數額或證明顯有重大
    困難者，法院應審酌一切情況，依所得心證定其數額；損害
    賠償之訴，原告已證明受有損害，有客觀上不能證明其數額
    或證明顯有重大困難之情事時，如仍強令原告舉證證明損害
    數額，非惟過苛，亦不符訴訟經濟之原則，爰增訂第2項，
    規定此種情形，法院應審酌一切情況，依所得心證定其數額
    ，以求公平，此有民事訴訟法第222條第2項明文暨其立法理
    由可參。查原告主張其因本件事故受傷，需搭乘計程車至雙
    和診所就診因而支出交通費用等語，雖未提出相關憑據以資
    證明，惟本院審酌原告所受傷勢傷及腰、背部，堪認原告前
    往醫院門診，確有藉助計程車通行之必要，其前往醫院門診
    所支出之計程車車資當屬本件侵權行為所增加之生活上需要
    ，原告就此部分請求被告賠償其交通費用之損失，應屬有據
    。另觀諸原告提出之雙和醫院診斷證明書暨醫療費用收據，
    可見原告分別於109年2月10日、同年2月14日、同年2月21日
    、同年2月22日、同年2月25日、同年2月29日、同年3月18日
    、同年4月15日、同年5月13日、同年6月10日、同年7月8日
    前往雙和醫院就診，期間另於同年3月8日接受手術入院、於
    同年3月14日出院，復參以大都會計程車網站之計程車試算
    車資表顯示原告自住處前往雙和醫院之單程計程車資為100
    元，是以，原告請求被告賠償交通費用損失2,400元（計算
    式：100元×12×2＝2,400元），洵屬有據，逾此範圍之請求，
    難以憑採。
  ⒎護具及背架部分：
    原告主張因被告前開過失傷害行為，受有前揭傷勢，因而支
    出護具費用3,000元及背架費用5,000元乙節，並提出前揭統
    一發票為佐，衡諸原告所受傷勢確有使用前開醫療輔具之必
    要，則原告請求被告給付護具3,000元及背架5,000元，亦有
    理由。
  ⒏精神慰撫金部分：
    再按不法侵害他人之人格權，被害人受有非財產上損害，請
    求加害人賠償相當金額之慰撫金時，法院對於慰撫金之量定
    ，應斟酌實際加害情形、所造成之影響、被害人痛苦之程度
    、兩造之身分地位、經濟情形及其他各種狀況，以核定相當
    之數額（最高法院47年度台上字第1221號、51年度台上字第
    223號判例意旨參照）。查原告因被告過失傷害行為，而受
    有上開傷害，已如前述，堪認原告精神上自受有一定程度之
    痛苦，原告依民法第195條第1項規定，請求非財產上損害賠
    償，洵屬有據。爰審酌原告擔任外送員，月入約60,000元至
    80,000元，名下有機車1部乙節，業據原告陳明在卷，另參
    酌兩造稅務電子閘門所得調件明細表所示資力狀況，經綜合
    考量兩造之關係、身分地位、經濟狀況、原告受傷程度、被
    告之侵權行為態樣暨情節等一切情狀，認原告請求100,000
    元之非財產上損害尚屬過高，應核減為80,000元為適當。
  ⒐綜上，原告得請求被告賠償之金額共計487,248元（計算
    式：1,315元＋60,000元＋122,173元＋213,360元＋2,400元
    ＋3,000元＋5,000元＋80,000元＝487,248元）。
  ㈢末按損害之發生或擴大，被害人與有過失者，法院得減輕賠
    償金額，或免除之，民法第217條第1項定有明文。此項規定
    之目的，在謀求加害人與被害人間之公平，故在裁判上法院
    得以職權減輕或免除之（最高法院85年台上字第1756號判例
    意旨可稽）。經查，被告固有駕駛車輛未看清有無來往車輛
    即貿然迴轉之過失，惟原告騎乘系爭車輛亦疏未注意車前狀
    況致閃避不及，因而發生本件事故乙情，有本院110年度審
    交簡字第32號刑事判決存卷可參，且為原告所不爭執，足徵
    原告亦與有過失。從而，本院審酌雙方過失之程度及對本件
    事故造成之影響大小，認被告就本件事故應負擔70%之過失
    責任，原告則應負擔30%之過失責任。基此，爰依前開規定
    ，減輕被告之賠償金額為341,074元（計算式：487,248元×7
    0%＝341,074，元以下四捨五入）。
  ㈣末按保險人依強制汽車責任保險法規定所為之保險給付，視
    為被保險人損害賠償之一部分；被保險人受賠償請求時，得
    扣除之，強制汽車責任保險法第32條定有明文。此一規定，
    之立法目的，在於保險人之給付乃由於被保險人支付保險費
    所生，性質上屬於被保險人賠償責任之承擔或轉嫁，自應視
    為加害人或被保險人損害賠償金額之一部分，為避免受害人
    雙重受償，渠等於受賠償請求時，自得扣除之。經查，本件
    原告業已受領強制保險金額為70,310元，此有原告提出之強
    制汽車責任保險理賠文件簽收單、強制險醫療給付費用表及
    本院公務電話紀錄存卷可憑，揆諸前揭規定，原告得請求之
    金額自應扣除強制險保險金。準此，原告於本件所尚得請求
    之金額即應為270,764元（計算式：341,074元－70,310元＝27
    0,764元）。
四、綜上所述，原告依侵權行為損害賠償之法律關係，請求被告
    給付270,764元，及自刑事附帶民事起訴狀繕本送達翌日即
    109年12月4日起至清償日止，按週年利率5%計算之利息，為
    有理由，應予准許。逾此範圍之請求，為無理由，應予駁回
    。
五、本件事證已臻明確，原告其餘之攻擊防禦方法及所提證據，
    於判決結果不生影響，爰不一一論列，併此敘明。
六、本件原告勝訴部分係適用簡易訴訟程序所為被告敗訴之判決
    ，爰依職權宣告假執行。又原告聲請供擔保宣告假執行之部
    分，僅係促使法院職權發動，毋庸另予准駁之表示。至原告
    敗訴之部分，其假執行之聲請即失所附麗，應予駁回。
七、由刑事庭移送民事庭之附帶民事訴訟案件，免納裁判費用，
    此有刑事訴訟法第504條第2項之明文規定。據此，原告提起
    本件刑事附帶民事訴訟請求被告賠償損害，依法無需繳納裁
    判費，另綜觀卷內資料，兩造復無其他訴訟費用之支出，爰
    無庸宣告兩造各應負擔訴訟費用之金額。
中　　華　　民　　國　　111 　年　　1 　　月　　28　　日
                  臺灣新北地方法院板橋簡易庭
                            法  官  施函妤
以上為正本係照原本作成。
如不服本判決，應於送達後20日內，向本院提出上訴狀並表明上
訴理由，如於本判決宣示後送達前提起上訴者，應於判決送達後
20日內補提上訴理由書（須附繕本）。
中　　華　　民　　國　　111 　年　　1 　　月　　28　　日
                            書記官  吳昌穆